臺灣新北地方法院民事判決
                                    110年度簡上字第228號
上  訴  人  方紀翔  

訴訟代理人  葉秀美  


被上訴人    張育維  
上列當事人間請求侵權行為損害賠償事件，上訴人對於中華民國
110 年4 月21日臺灣新北地方法院三重簡易庭109 年重簡字第24
32號第一審判決提起上訴，經本院於110 年11月29日言詞辯論終
結，判決如下：
    主  文
原判決關於命上訴人給付超過新臺幣5 萬5,688 元部分，及該
  部分假執行之宣告，暨訴訟費用（除確定部分外）之裁判均廢
  棄。
上開廢棄部分，被上訴人在第一審之訴駁回。
其餘上訴駁回。
第一審（除確定部分外）、第二審訴訟費用由上訴人負擔4分
  之3，餘由被上訴人負擔。
    事實及理由
壹、程序方面：
    按當事人喪失訴訟能力或法定代理人死亡或其代理權消滅者
    ，訴訟程序在有法定代理人或取得訴訟能力之本人承受其訴
    訟以前當然停止；民事訴訟法第168 條至第172 條及前條所
    定之承受訴訟人，於得為承受時，應即為承受之聲明，同法
    第170 條、第175 條第1 項分別定有明文。查上訴人係民國
    00年0 月00日出生（見原審限閱卷），嗣於訴訟進行中之11
    0 年8 月18日，上訴人已成年，並具狀聲明承受訴訟（本院
    卷第59頁），於法核無不合，應予准許。
貳、實體方面：
一、被上訴人主張: 伊於108 年6 月9 日12時許，騎乘車號000-
    000號普通重型機車（下稱579-KXM 號機車），沿新北市蘆
    洲區長安街往九芎街方向行駛，行經長安街83號時，因前方
    由上訴人停放之車號000-0000普通重型機車（下稱MUJ-7821
    號機車）不當侵入車道，妨礙車輛通行，致二車發生碰撞，
    伊因而人車倒地，受有左側遠端鎖骨骨折、腦震盪等傷害，
    伊所有579-KXM 號機車及所戴眼鏡亦毀損（下稱系爭事故）
    。爰依民法侵權行為法律關係，請求上訴人賠償伊因系爭事
    故所受損害共新臺幣（下同）207,082 元。其明細如下：①
    醫療費用81,782元。②重購眼鏡損害8,000 元。③579-KXM號
    機車修復費用12,300元（估價費500 元、材料費11,800元）
    。④不能工作損失105,000 元：伊原任職南山人壽公司，月
    薪35,000元，因受傷需修養3 個月無法工作，受有工作損失
    105,000 元等語（原審為被上訴人一部勝訴、一部敗訴之判
    決，判命上訴人應給付被上訴人74,251元，並駁回被上訴人
    其餘請求，上訴人不服，提起本件上訴，被上訴人就其敗訴
    部分，未據聲明不服，不在本院審理範圍）。並就上訴人之
    上訴答辯聲明: 上訴駁回。
二、上訴人則以：原審認定被上訴人就系爭事故之損害金額共18
    5,627 元伊雖不爭執，但原審認伊就系爭事故之過失程度為
    10分之4 ，顯不符比例原則。蓋系爭事故當天為晴天且視線
    良好，被上訴人於系爭事故發生前係低著頭並單手騎車，疑
    似邊騎車邊看手機之危險駕車行為，方撞及伊停在路邊之MU
    J-7821號機車，是被上訴人應負擔之過失程度應更高，伊認
    為伊過失程度應僅有10分之2 等語置辯，並上訴聲明：㈠原
    判決不利於上訴人部分廢棄。㈡上開廢棄部分，被上訴人於
    第一審之訴駁回。
三、本院之判斷：
  ㈠按因故意或過失，不法侵害他人之權利者，負損害賠償責任
    ；不法侵害他人之身體或健康者，對於被害人因此喪失或減
    少勞動能力，或增加生活上之需要時，應負損害賠償責任民
    法第184 條第1 項前段、第193 條第1 項分別定有明文。又
    按汽車行駛時，駕駛人應注意車前狀況及兩車並行之間隔，
    並隨時採取必要之安全措施；汽車停車時，應依下列規定：
    ⑼顯有妨礙其他人、車通行處所，不得停車，道路交通安全
    規則第94條第3 項及第112 條第1 項第9 款並有規定。查，
    被上訴人主張上訴人就系爭事故之發生有不當停放其所騎乘
    MUJ-7821號機車侵入車道，妨害被上訴人車輛通行之疏失乙
    情，有原審職權調取之系爭事故新北市政府警察局蘆洲分局
    交通分隊道路交通事故調查卷宗（含道路交通事故調查表、
    事故發生時及前後現場監視器翻拍照片、事故現場圖、現場
    道路全景照片）附於原審卷可稽。而系爭事故經送請新北市
    政府車輛行車事故鑑定會鑑定結果，該會認定：被上訴人駕
    駛普通重型機車，未注意車前狀況，為肇事主因；上訴人之
    普通重型機車，停放車輛不當侵入車道，妨礙他車通行，為
    肇事次因，有上訴人提出之該會新北車鑑字第0000000 號鑑
    定意見書在卷可稽（見原審卷第47至48頁），兩造復不爭執
    ，足認上訴人確有疏於注意，將其所騎乘MUJ-7821號機車不
    當停放而侵入車道，妨害他車通行之行為，其對系爭事故之
    發生，確有過失甚明，揆諸首揭規定，自應對上訴人負損害
    賠償責任。至被上訴人就系爭事故雖亦有未注意車前狀況之
    過失行為，僅係本院審認兩造就系爭事故各自應負擔之責任
    比例之依據，並不影響上訴人過失之成立。
  ㈡茲就被上訴人請求之損害賠償項目及金額，逐一審酌認定如
    下：
  ⒈醫療費用81,047元( 逾此金額部分未據被上訴人上訴，不在
    本院審理範圍) ：被上訴人主張其因系爭事故受傷就醫支出
    醫療費用81,047元乙節，業據提出診斷明書及相關醫療費用
    收據為證（見原審卷第57頁、第63至99頁），上訴人亦已不
    爭執，是被上訴請求醫療費81,047元，應予准許。
  ⒉眼鏡受損重購費用損害3,000 元( 逾此金額部分未據被上訴
    人上訴，不在本院審理範圍) ：被上訴人主張其因系爭事故
    致所戴眼鏡受損，支出重購眼鏡費用8,000 元，業據提出統
    一發票為證（見原審卷第63頁），上訴人亦不爭執，自堪信
    實。惟被上訴人重購眼鏡，係以新品換舊品，應予折舊，而
    被上訴人未能提出其受損眼鏡原購置時間及購置金額之憑證
    ，無從計算其折舊。本院衡酌該物品價值非鉅，倘強令被上
    訴人提出購買時之單據或舉證證明該物品購入時之價格，實
    強人所難，而原告既已證明受有損害，參諸民事訟法第222
    條第2 項規定：「當事人已證明受有損害而不能證明其數額
    或證明顯有重大困難者，法院應審酌一切情況，依所得心證
    定其數額」，本院自得依上開規定，審酌被上訴人訴陳稱：
    舊的眼鏡是用了一年多，係於108 年2 月份買等語（見原審
    卷第54頁），，並考量折舊因素後，認被上訴人得請求上訴
    人賠償之眼鏡重購損害費用以3,000 元為適當。
  ⒊579-KXM 號機車修復費用1,680 元( 逾此金額部分未據被上
    訴人上訴，不在本院審理範圍) ：原告主張579-KXM 號機車
    因系爭事件受損，所需修復費用為12,300元（估價費500 元
    、材料費11,800元）乙節，有其提出估價單、收據為憑（見
    原審卷第55頁），被上訴人亦不爭執，自堪可採。然579-KX
    M 號機車係於102 年10月出廠，有原審職權查詢該機車車籍
    資料在卷可憑（見原審限閱卷），故579-KXM 號機車之零件
    已有折舊，如將零件材料以新品換舊品修復，將使該機車於
    修繕後使用效能提昇或交換價值增加，倘逕以新品價額計算
    損害，與舊品相較勢將造成額外利益，與損害賠償僅在填補
    損害之原則有違，是就零件費用部分自應予以適當折舊至系
    爭事故發生前零件材料之原價額為適當（最高法院77年度第
    9 次民事庭會議決議㈠參照）。而依行政院所頒固定資產耐
    用年數表及固定資產折舊率表之規定，機械腳踏車之耐用年
    數為3 年，依定率遞減法每年折舊千分之536 ，其最後1 年
    之折舊額加歷年折舊累積額，總和不得超過該資產成本原額
    之10分之9 。依此計算，579-KXM 號機車自102 年10月出廠
    至本件車禍108 年6 月9 日發生時，已使用超過3 年，579-
    KXM號機車之材料費用11,800元折舊後所剩之殘值為10分之1
     即1,180 元，再加上估價費500 元，是被上訴人得請求之
    機車修復費用為1,680 元（計算式：1,180 ＋500 ＝1,680）
    。
  ⒋不能工作之損失99,900元( 逾此金額部分未據被上訴人上訴
    ，不在本院審理範圍) : 被上訴人主張其因系爭事故受傷應
    休養而不能工作3 個月乙節，有其所提108 年6 月18日馬偕
    紀念醫院診斷證明書為憑（見本院109 年度重簡字第2125號
    卷第15頁），觀諸其上記載：「患者張育維. . . 於本院自
    民國108 年6 月9 日起至民國108 年6 月13日止，共住院1
    次。住院紀錄如下：108/06/09 ～108/06/13 ，108/06/10行
    復位內固定及腕關節鏡手術，於本院民國108 年6 月9 日，
    急診共就診1 次. . . ，需休養三個月」等語，堪認被上訴
    人主張其於108 年6 月9 日因系爭事故受傷後，需休養3個
    月而不能工作，尚稱合理。又依被上訴人提出之勞健保退保
    證明單（見原審卷第61頁）所示，其月薪為33,000元，是以
    ，被上訴人請求賠償不能工作之損失，應以3 個月，每個月
    33,000元計算，共計99,900元（計算式：33,300×3 ＝99,900
    ）。
  ⒌基上，原告所受損害總額共185,627 元( 計算式：醫療費81,
    047元＋眼鏡重購費3,000 元＋機車修復費12,300元＋不能工作
    之損失99,900元＝185,627 元)。
  ㈢末按損害之發生或擴大，被害人與有過失者，法院得減輕賠
    償金額，或免除之。民法第217 條第1 項定有明文。此項規
    定之旨趣在於謀求加害人與被害人間之公平，在裁判上應由
    法院以職權減輕或免除之（最高法院85年臺上字第1756號判
    例意旨參照）。經查，系爭系爭事故之發生，被上訴人固有
    停放車輛不當侵入車道，妨礙他人通行之過失，但上訴人亦
    有未注意車前狀況之違失。又系爭事故責任歸屬經送新北市
    車輛行車事故鑑定委員會鑑定結果，其鑑定意見認被上訴人
    駕駛普通重型機車，未注意車前狀況，為肇事主因；上訴人
    之普通重型機車，停放車輛不當侵入車道，妨礙他車通行，
    為肇事次因，業如前述。本院審諸系爭事故當天上訴人之MU
    J-7821號機車停放位置雖侵入長安街之車道，但系爭事故發
    生時為日間、光線充足，被上訴人係沿長安街直行，視距良
    好，稍加注意應即可發現上訴人違停之機車，且依現場監視
    器翻拍照片所示，當時並未有影響被上訴人得加以閃避上訴
    人違停機車之障礙存在或有其他難以閃避之情形（以上資料
    見原審調取之新北市政府警察局蘆洲分局交通分隊道路交通
    事故調查卷宗），被上訴人卻因未注意車前狀況而未能閃避
    致肇系爭事故之兩造過失程度，認被上訴人應負擔過失責任
    為70% ，上訴人應負擔30% 之過失責任，方符事理，是依上
    開說明，即應減輕上訴人10分之7 損害賠償金額。據此，被
    上訴人得請求上訴人賠償之金額為55,688元（計算式：185,
    627 元×30 %＝55,688元元以下四捨五入）。
四、從而，被上訴人依民法侵權行為損害賠償之法律關係，請求
    上訴人給付55,688元，為有理由，應予准許，逾此範圍之請
    求，為無理由，不應准許。原審就超過上開應准許部分，為
    上訴人敗訴之判決，並依職權宣告假執行，自有未洽，上訴
    意旨指摘原判決此部分不當，求予廢棄改判，為有理由，爰
    由本院廢棄改判如主文第1 、2 項所示。至於上開應准許部
    分，原審為上訴人敗訴之判決，並依職權宣告假執行，尚無
    不合，上訴意旨指摘原判決此部分不當，求予廢棄改判，為
    無理由，應予駁回。
五、本件事證已臻明確，兩造其餘攻擊防禦方法及所提證據，經
    本院審酌後，認與判決結果之結果不生影響，爰不一一論述
    ，併此敘明。
六、據上論結，本件上訴為一部有理由，一部無理由，依民事訴
    訟法第436條之1第3項、第450條、第449條第1項、第79條，
    判決如主文。
中　　華　　民　　國　 110　　年　　12　　月　　27　　日
                  民事第四庭    審判長法　官　張筱琪
                                      法　官　莊佩頴
                                      法　官　古秋菊
以上正本證明與原本無異
不得上訴
中　　華　　民　　國　 110　　年　　12　　月　　27　　日
                                      書記官　蔡叔穎